【裁判字號】    95,交聲,348
【裁判日期】    950623
【裁判案由】    聲明異議
【裁判全文】
臺灣高雄地方法院刑事裁定             95年度交聲字第348號
原處分機關  高雄市交通事件裁決中心
異  議  人  甲○○
上列異議人因違反道路交通管理處罰條例案件，對於高雄市政府
交通事件裁決中心於中華民國95年5 月12日所為之裁決（原處分
案號：高市府交裁字第32－ZEA036204 號、第32－ZEA036572 號
      ）併予聲明異議，本院裁定如下：
    主  文
原處分機關高市府交裁字第32－ZEA036204 號裁決處分撤銷。
甲○○汽車駕駛人行駛於高速公路，不遵使用限制、禁止、行車
管制及管理事項之管制規則，而未依規定使用路肩，處罰鍰新臺
幣仟元，並記違規點數壹點。
其餘異議駁回。
    理  由
一、原處分機關略以：受處分人即異議人甲○○（以下稱異議人
    ）先後於民國95年1 月3 日7 時22分許、及同年月4 日7 時
    19分許，駕駛車牌號碼ZU—1046號自用小客貨車（以下稱前
    開汽車）行經國道一號北上367.7 公里處，因行駛路肩，遭
    內政部警政署國道公路警察局第5 警察隊岡山分隊以公警局
    交字第ZEA036204 號、第32－ZEA036572 號違規通知單逕行
    舉發，該機關爰依道路交通管理處罰條例第33條第1 項規定
    ，分別以高市府交裁字第32－ZEA036204 號裁決裁處異議人
    ：「一罰鍰新台幣3 千元整，罰鍰限於95年6 月11日前繳納
    ；二上開罰鍰逾期不繳納之處分：(一)自95年6 月12日起加倍
    罰鍰為新台幣6 千元整，並限於95年6 月26日前繳送、(二)加
    倍罰鍰於95年6 月26日前繳納逾期仍不繳納者，依法移送強
    制執行」，及高市府交裁字第32－ZEA036572 號裁決裁處異
    議人：「一罰鍰新台幣3 千元整，並依第63條第1 項計違規
    點數1 點，罰鍰限於95年6 月11日前繳納，自95年6 月12日
    起加倍罰鍰為新台幣6 千元整；二上開罰鍰逾期不繳納之處
    分：(一)自95年6 月12日起易處吊扣駕駛執照3 個月，並限於
    95年6 月26日前繳送、(二)95年6 月26日前未繳送駕駛執照者
    ，自95年6 月27日起易處吊銷，並逕行註銷駕駛執照、(三)駕
    駛執照吊（註）銷後，自95年6 月27日起1 年內不得重新考
    領駕駛執照」等語。
二、聲明異議意旨略以：前開舉發事實係遭員警以不正當手段偷
    照相，且未於300 公尺前設置標示，顯係為業績而陷人民於
    危險之中，有辱保母之責云云。
三、按汽車行駛於高速公路或設站管制之道路，而不遵管制之規
    定者，處汽車駕駛人新臺幣3 千元以上6 千元以下罰鍰；關
    於高速公路之使用限制、禁止、行車規定及管理等事項之規
    則，由交通部會同內政部定之，道路交通管理處罰條例第33
    條第1 項、第3 項定有明文。依此授權規定，遂定有「高速
    公路交通管制規則」（以下稱本規則），該規則第9 條第1
    項第2 款、第26條第2 項第4 款分別規定，汽車行駛高速公
    路，不得在路肩上行駛，或利用路肩超越前車或倒車；執勤
    之公路警察發現汽車駕駛人在路肩行駛者，得逕行舉發。再
    依同規則第2 條第14款規定，所謂「路肩」，係指設於車道
    之外側，路面邊線與護欄或邊溝間之部分；復參以道路交通
    標誌標線號誌設置規則第183 條第1 項前段規定「路面邊線
    ，用以指示路肩或路面外側邊緣之界線。其線型為白實線，
    線寬為15至20公分，整段設置」。經查：本件異議人於前揭
    案發時、地，駕駛前開汽車行駛於車道外側與路面護欄之間
    ，且其行駛之左側路面邊線，係用以指示路肩或路面外側邊
    緣之白色實線等情，俱有卷附舉發違反道路交通管理事件通
    知單暨違規照片各2 紙為證，亦為異議人所是認無訛。揆諸
    前揭說明，本件異議人於高速公路上違規行駛路肩之事實，
    應堪認定。
四、次按，道路交通管理處罰條例第7 條之2 第1 至3 項規定，
    經以科學儀器取得證據資料證明汽車駕駛人行為違規，當場
    不能或不宜攔截製單舉發者，得逕行舉發；且該舉發所用之
    科學儀器原則應採固定式，並定期於網站公布其設置地點；
    倘係同條第3 項第9 款所定「行車速度超過規定之最高速限
    或低於規定之最低速限」之違規行為，且採用固定或非固定
    式科學儀器取得證據資料證明者，於一般道路須至少於1 百
    公尺，於高速公路、快速公路須至少於3 百公尺前，明顯標
    示之，然其他違規情形（例如第2 款所列「行駛路肩」）即
    不在此限。再者，鑑於高速公路行車速度遠較一般道路為高
    ，為確保執法人員之安全及避免造成駕駛人因可能閃避而發
    生意外之故，針對高速公路交通違規之取締，多係採取「照
    相」逕行舉發之方式，苟其舉發方式核與前述規定無悖，則
    高速公路應於何路段設置違規舉發裝置，或設置何種舉發裝
    置（警車照相、固定式測速照相或其他設置方式），要屬高
    速公路警察機關之權責，容非其他機關或人民所得置喙，是
    倘公路警察以科學照相器材採證違規情事，民眾因未能發覺
    該等器材裝設處所而遭取締者，尚難遽認此一執法手段於法
    有違。準此，本件異議人乃因違規行駛路肩而遭警照相逕行
    舉發，當不受前述應於舉發地點3 百公尺前設置明顯標示之
    限制，從而異議人前開所辯云云，洵非有據，自未足以採為
    有利於異議人之認定。
五、綜前所述，本件異議人前揭違規事實至堪認定。以下擬就前
    述高市府交裁字第32－ZEA036204 號及第32－ZEA036572 號
    裁決處分內容分別說明如下：
  (一)高市府交裁字第32－ZEA036204 號裁決部分：
    按汽車駕駛人有道路交通管理處罰條例第33條第1 項所定違
    規事實者，除依原條款處罰鍰外，並予記違規點數1 點，同
    條例第63條第1 項第1 款定有明文。承前所述，異議人前於
    95年1 月3 日7 時22分許、因駕駛前開汽車違規行駛路肩，
    遂由員警逕行照相舉發，復由原處分機關以高市府交裁字第
    32－ZEA036204 號予以裁決。惟該項裁決僅依道路交通管理
    處罰條例第33條第1 項規定裁處罰鍰3 千元，漏未依據同條
    例第63條第1 項第1 款規定併予裁處異議人記違規點數1 點
    ，於法容有未合，自應由本院撤銷原處分，改依道路交通管
    理處罰條例第33條第1 項、第63條第1 項第1 款規定，裁處
    異議人罰鍰3 千元、並記違規點數1 點，以資適法。
  (二)高市府交裁字第32－ZEA036572 號裁決部分：
    原處分機關此一裁決內容要無違誤，量罰亦甚妥適，應予維
    持。是此部分異議為無理由，應予駁回。
據上論斷，應依道路交通管理處罰條例第87條第2 項，道路交通
案件處理辦法第19條、第20條前段，裁定如主文。
中    華    民    國    95    年    6     月    23    日
                  交通法庭    法  官 陳明呈
以上正本證明與原本無異。
如不服本裁定，應於收受送達後5 日內向本院提出抗告狀。
中    華    民    國    95    年    6     月    27    日
                              書記官 林明忠


司法院資訊處製作；財團法人民間司法改革基金會備份。
